【裁判字號】    95,交簡上,5
【裁判日期】    951018
【裁判案由】    過失傷害
【裁判全文】
臺灣宜蘭地方法院刑事判決             95年度交簡上字第5號
    上  訴  人  臺灣宜蘭地方法院檢察署檢察官
    被      告  甲○○○
上列上訴人因被告犯過失傷害案件，不服本院九十四年度宜交簡
字第一三三號，中華民國九十四年十二月二十八日第一審判決（
聲請簡易判決處刑案號：臺灣宜蘭地方法院檢察署九十四年度偵
字第二三五０號），提起上訴，本院判決如下：
    主  文
上訴駁回。
    事  實
一、甲○○○於民國九十四年二月十三日上午，駕駛車牌號碼九
    ０五三─ＨＡ號自用小客車，沿宜蘭縣宜蘭市○○○路往泰
    山路（即由北往南）方向行駛，於同日六時五十分許行經該
    路段與宜蘭縣宜蘭市○○路（原審判決及簡易判決處刑書均
    誤載為中山路三段）之交岔路口時，本應注意在未劃設慢車
    道之雙向二車道行駛時，應在遵行車道內行駛，且行駛至閃
    光紅燈之號誌時，應減速慢行，並先停止於交岔路口前，讓
    幹道車優先通行後認為安全時，方得續行；且依當時天候晴
    ，日間有自然光線，路面乾燥無缺陷亦無障礙物，視距良好
    ，依其智識及能力皆無不能注意之情事，竟於駕駛前開自用
    小客車行至上揭閃光紅燈之交岔路時，未先停止並讓幹道車
    優先通行後認為安全時始再續行，反貿然駕車進入該交岔路
    口且跨越路中線，致與由乙○○○所騎乘，沿宜蘭縣宜蘭市
    ○○路（原審判決及簡易判決處刑書均誤載為中山路三段）
    往環河路（即東向西）方向，亦疏未注意行至閃光黃燈號誌
    之交岔路口，應減速慢行注意安全小心通過之車牌號碼ＧＷ
    Ｕ─二八六號機車發生撞擊，造成乙○○○人車倒地而受有
    頭皮撕裂傷、左腎鈍挫傷及右前臂遠端橈骨骨折等傷害。嗣
    甲○○○於肇事後即停留於現場，並在有偵查犯罪職權之機
    關尚不知何人肇事前，主動向到場處理之員警坦承肇事，自
    首並接受追訴、裁判。
二、案經甲○○○自首及乙○○○訴由臺灣宜蘭地方法院檢察署
    檢察官偵查後聲請簡易判決處刑。
    理  由
一、訊據被告甲○○○固坦承駕駛車牌號碼九０五三─ＨＡ號自
    用小客車於前揭時、地，與告訴人乙○○○騎乘之車牌號碼
    ＧＷＵ─二八六號機車發生撞擊，因而造成乙○○○受有如
    事實欄所載傷害之事實不諱，惟矢口否認有何過失，並辯稱
    ：其駕車進入該交岔路口前，已盡其注意義務查看左右來車
    後始通過路口，但仍遭乙○○○騎乘機車撞及左後車門，並
    非其疏未注意才撞及乙○○○所騎乘之機車等語。然查：
  (一)上揭事實，業據告訴人乙○○○自警詢至偵審中到庭指述綦
    詳，並有道路交通事故現場圖、道路交通事故調查報告表及
    現場照片十二幀附卷可稽。又告訴人確因本件車禍事故受有
    頭皮撕裂傷、左腎鈍挫傷及右前臂遠端橈骨骨折等傷害，亦
    有行政院衛生署宜蘭醫院出具之診斷證明書在卷足佐。
  (二)按閃光紅燈表示「停車再開」，車輛應減速接近，先停止於
    交岔路口前，讓幹道車優先通行後認為安全時，方得續行，
    且汽車在未劃設慢車道之雙向二車道行駛時，均應在遵行車
    道內行駛。道路交通標誌標線號誌設置規則第二百十一條第
    二款及道路交通安全規則第九十七條第一款分別定有明文。
    從而，被告甲○○○為考領駕駛執照之人，自無法就前開道
    路交通法規諉為不知。是依卷附道路交通事故調查報告表所
    載，本件交通事故發生當時之天候晴，日間有自然光線，路
    面乾燥無缺陷亦無障礙物，視距良好，均無不能注意之客觀
    情形，佐以交通事故現場圖與現場照片所示，本件因車禍撞
    擊導致之落土、碎片，及被告甲○○○駕駛之自用小客車左
    煞車痕皆已跨越路中線而在對向車道內，即徵被告甲○○○
    駕車進入該交岔路口時，確已跨越路中心而未依規定在遵行
    車道內行駛甚明。再者，被告亦於偵查中自承：其行至事故
    交岔路口時，僅減速注意兩側有無來車後便駕車前行等語，
    益見其於查見事故交岔路口為代表「停車再開」之閃光紅燈
    時，並未依規定減速接近，先停止於交岔路口前，讓幹道車
    優先通行後認為安全時即貿然駕車進入該交岔路口且跨越路
    中線以致肇事，自為本件車禍事故之肇事主因，殆無疑義。
    臺灣省基宜區車輛行車事故鑑定委員會及臺灣省車輛行車事
    故覆議鑑定委員會均同此認定，此有臺灣省基宜區車輛行車
    事故鑑定委員會以九十四年十月二十六日基宜鑑字第０九四
    五００二五二四號函附之鑑定意見書及臺灣省車輛行車事故
    覆議鑑定委員會九十五年七月二十五日府覆議字第九五０一
    ００五二一號函各一份存卷可考。此外，被告甲○○○因駕
    車疏未注意之前述過失，肇致告訴人乙○○○受有如事實欄
    所載傷害，是被告之過失行為即與告訴人所受之各該傷害間
    ，具有相當因果關係。
  (三)總上各情，本件事證咸臻明確，被告甲○○○空持前詞置辯
    ，洵屬無據，要無可採。其所犯過失傷害罪行洵堪認定，應
    予依法論科。
二、按被告甲○○○於行為後，刑法及刑法施行法業於九十四年
    二月二日經總統以華總一義字第０九四０００一四九０一號
    令修正公布，並於九十五年七月一日施行（下稱修正後刑法
    ），是參酌最高法院九十五年五月二十三日刑事庭第八次會
    議決議，修正後刑法第二條第一項之規定，係規範行為後法
    律變更所生新舊法律比較適用之準據法，於修正後刑法施行
    後，應適用修正後刑法第二條第一項之規定，為「從舊從輕
    」之比較。另於比較時應就罪刑有關之共犯、未遂犯、想像
    競合犯、牽連犯、連續犯、結合犯，以及累犯加重、自首減
    輕暨其他法定加減原因（如身分加減）與加減比例等一切情
    形，本於統一性及整體性原則，綜其全部罪刑之結果而為比
    較。從而，本案涉及法律變更之部分，經附表所示比較修正
    前後刑法之相關規定結果，新刑法並未較有利於被告，爰依
    修正後刑法第二條第一項之規定，適用被告行為時之修正前
    刑法，合先敘明。
三、核被告甲○○○之所為，係犯修正前刑法第二百八十四條第
    一項前段之過失傷害罪。至告訴人乙○○○雖於本件車禍事
    故之發生同有過失，然此僅屬民事賠償責任過失相抵之問題
    ，不得依此解免被告之刑事責任。又被告甲○○○於肇事後
    便停留現場，且在有偵查犯罪職權之機關尚不知何人肇事前
    ，主動向到場處理之員警坦承肇事，自首並接受追訴、裁判
    ，此見卷附警製道路事故肇事人自首情形紀錄表即明，堪徵
    本件犯行確為被告自首，應依修正前刑法第六十二條前段減
    輕其刑。原審認被告所犯罪證明確，適用修正前刑法第二百
    八十四條第一項前段、修正前刑法第四十一條第一項、修正
    前刑法第六十二條前段，罰金罰鍰提高標準條例第一條前段
    、修正前罰金罰鍰提高標準條例第二條等規定，並審酌被告
    之過失程度、造成告訴人傷害程度及犯後態度等一切情狀，
    量處有期徒刑三月，並諭知易科罰金之折算標準，認事用法
    均無不合，量刑亦屬妥適。至原審雖未及於刑法修正後適用
    刑法第二條第一項比較修正前後刑法之相關規定，惟原審係
    依被告行為時，即修正前刑法之相關規定予以論罪科刑，適
    用法律於法尚無違誤，應無撤銷改判之必要，僅由本院就原
    審未及適用法律之部分予以補充，即為已足，附此敘明。
四、公訴人上訴意旨略以：告訴人乙○○○因本件車禍事故摘除
    左腎，是被告甲○○○之所為，應涉犯刑法第二百八十四條
    第一項後段之過失致重傷罪嫌；又被告甲○○○於事後皆置
    之不理，原審僅量處被告有期徒刑三月，量刑過輕等語。然
    查，九十四年二月十三日六時五十分許本件車禍事故發生後
    ，告訴人乙○○○係受有頭皮撕裂傷、左腎鈍挫傷及右前臂
    遠端橈骨骨折等傷害，於同日至行政院衛生署宜蘭醫院急診
    後入院治療，同年月二十一日出院之事實，有行政院衛生署
    宜蘭醫院出具之診斷證明書在卷可稽，是無證據證明告訴人
    乙○○○於九十四年二月二十一日自行政院衛生署宜蘭醫院
    出院時，其左腎功能即因本件車禍事故而受有功能嚴重減衰
    抑或喪失之情。嗣告訴人於同年四月六日前往財團法人長庚
    紀念醫院林口分院門診、住院治療，並經檢查核子醫學結果
    顯示，其左側腎臟功能僅存百分之九點四三（一般單側腎功
    能在百分之十五以下則近似功能喪失），研判其應有腎結石
    併發炎、腎水腫及功能喪失，經腹腔鏡左側腎臟切除手術後
    ，於五月二十四日出院。惟術後結果顯示告訴人為腎膿腫、
    多發結石及嚴重之腎水腫，研判其應為長時間左腎結石造成
    發炎及阻塞而出現水腫導致腎功能喪失，應與本件車禍事故
    無絕對關連等情，則經財團法人長庚紀念醫院林口分院以九
    十五年八月十一日（九五）長庚院法字第０五八九號函覆在
    卷翔實，是公訴人上訴指稱被告甲○○○因過失肇事導致告
    訴人乙○○○受有左腎摘除之結果，所犯應為刑法第二百八
    十四條第一項後段之過失致重傷罪嫌，並據此指摘原審量刑
    過輕，實無證據可資證明而均屬無由，應予駁回。
據上論斷，應依刑事訴訟法第四百五十一條第一項、第三項、第
三百六十八條、修正前刑法第二百八十四條第一項前段、刑法第
二條第一項前段、修正前刑法第六十二條前段、修正前刑法第四
十一條第一項前段，罰金罰鍰提高標準條例第一條前段、修正前
罰金罰鍰提高標準條例第二條，現行法規所定貨幣單位折算新臺
幣條例第二條，判決如主文。
本案經檢察官到賴慶祥庭執行職務
中    華    民    國    95    年    10    月    18    日
                  刑事第二庭審判長法  官  黃永勝
                                  法  官  楊坤樵
                                  法  官  陳嘉年
以上正本證明與原本無異。
本件不得上訴。
                                  書記官  林嘉萍
中    華    民    國    95    年    10    月    19    日
附錄本案論罪科刑法條全文
刑法第二百八十四條第一項
因過失傷害人者，處六月以下有期徒刑、拘役或五百元以下罰金
，致重傷者，處一年以下有期徒刑、拘役或五百元以下罰金。
附表
┌───┬───────┬────────┬──────┐
│比較  │修正前刑法    │修正後刑法      │依從舊從輕原│
│法條  │              │                │則之比較結果│
├───┼───────┼────────┼──────┤
│刑法第│依罰金罰鍰提高│依刑法施行法第一│本條依修正後│
│二百八│標準條例第一條│條之一第二項提高│刑法，並未較│
│十四條│前段規定，五百│三十倍，最高可處│有利於被告  │
│第一項│元銀元得提高至│新臺幣一萬五千元│            │
│前段  │十倍，最高可處│                │            │
│      │銀元五千元即新│                │            │
│      │臺幣一萬五千元│                │            │
├───┼───────┼────────┼──────┤
│刑法第│對於未發覺之罪│對於未發覺之罪自│同上        │
│六十二│自首而受裁判者│首而受裁判者，得│            │
│條前段│，減輕其刑    │減輕其刑        │            │
├───┼───────┼────────┼──────┤
│刑法第│依修正前罰金罰│如易科罰金，以新│同上        │
│四十一│鍰提高標準條例│臺幣一千元、二千│            │
│條第一│第二條規定，易│元或三千元折    │            │
│項前段│科罰金數額提高│算一日          │            │
│      │為一百倍，如易│                │            │
│      │科罰金，以銀元│                │            │
│      │三百元即新臺幣│                │            │
│      │九百元折算一日│                │            │
└───┴───────┴────────┴──────┘


司法院資訊處製作；財團法人民間司法改革基金會備份。
